【裁判字號】    97,消債更,880
【裁判日期】    970926
【裁判案由】    更生事件
【裁判全文】
臺灣臺中地方法院民事裁定           97年度消債更字第880號
    聲  請  人
    即  債務人  乙○○
    代  理  人  廖克明  律師
    複  代理人  甲○○
上列聲請人與債權人永豐商業銀行股份有限公司、台北富邦商業
銀行股份有限公司、國泰世華商業銀行股份有限公司、香港商香
港上海豐銀行股份有限公司、臺灣新光商業銀行股份有限公司
、遠東國際商業銀行股份有限公司、萬泰商業銀行股份有限公司
、中國信託商業銀行股份有限公司間因消費者債務清理事件聲請
更生，本院裁定如下：
    主    文
本件移送臺灣桃園地方法院。
    理    由
一、按更生及清算事件專屬債務人住所地之地方法院管轄。不能
    依前項規定定管轄法院者，由債務人主要財產所在地之地方
    法院管轄，消費者債務清償條例第 5條有明文。次按關於更
    生或清算之程序，準用民事訴訟法之規定，而民事訴訟法規
    定，訴訟之全部或一部，法院認為無管轄權者，依原告聲請
    或依職權以裁定移送於其管轄法院，同法第15條及民事訴訟
    法第28條亦有明文。又依一定之事實，足認以久住之意思，
    住於一定之地域者，即為設定其住所於該地，為民法第20條
    所明定，是我國民法關於住所之設定，兼採主觀主義及客觀
    主義之精神，必須主觀上有久住一定地域之意思，客觀上有
    住於一定地域之事實，該一定之地域始為住所，故住所並不
    以登記為要件。又戶籍法為戶籍登記之行政管理規定，戶籍
    地址乃係依戶籍法所為登記之事項，戶籍地址並非為認定住
    所之唯一標準。
二、經查：本件更生之聲請，聲請人雖主張住所地為「台中縣清
    水鎮○○里○○鄰○○路23號」（原住「桃園縣中壢市○○里
    ○○鄰○○○街472號8樓」，於97年 8月28日遷入，同日遷入
    者共有10人），惟聲請人工作地點為設於「桃園縣桃園市○
    ○路745號2樓」之「旭昇保全股份有限公司（服務據點『青
    埔北區房屋』、『臺灣房屋』）」、所有不動產坐落「桃園
    縣中壢市○○○街472號8樓」、聲請人聲請之財團法人金融
    聯合徵信中心當事人綜合信用報告--債務人清理條例前置協
    商專用債權人清冊之送達地址、前置協商申請書送達地址、
    台灣桃園地方法院拍賣聲請人所有坐落桃園市不動產之送達
    地址均為「桃園縣中壢市○○○街472號8樓、桃園縣龍潭鄉
    干城五村 146號」，此有聲請人提出之戶籍謄本、薪資條、
    94、95、96年度綜合所得稅各類所得資料清單、前置協商申
    請書、財政部台灣省中區國稅財產歸屬資料清清單、土地登
    記謄本、建物登記謄本、勞工保險被保險人投保資料卡、台
    灣桃園地方法院民事執行處97年 4月22日桃院永執97年司執
    全水字第 923號囑託查封登記函在卷可稽。則依上開說明，
    堪認聲請人之生活中心並非在台中縣市，而應在桃園縣市轄
    區。矧，債務人因消費者債務清理條例事件，本即應向實際
    住所地法院聲請，尚不得因所謂「專屬管轄」之規定，即衡
    量裁定「准予更生」難易程度之法院，選擇並創設「專屬管
    轄」之「戶籍地止」，再提出聲請，以求取裁定「准予更生
    」｛實際上，依消費者債務清理條例聲請更生，除傳訊無正
    當理由不到庭、逾期不補正等程序上之事由，可裁定駁回外
    ，別無理由可以駁回，僅能准予更生，惟聲請更生事件，著
    重者在於債務人所提「更生方案」，是否能獲得債權人之可
    決，或法院逕予認可（第64條第 1項），尚難僅憑裁定准予
    更生，即認為「更生方案」必然會被債權人可決，或法院裁
    定逕予認可，附予敘明。｝，否則，即喪失消費者債務清理
    條例制定之本意，從而，本件應由聲請人實際住所地法院即
    臺灣桃園地方法院專屬管轄，爰依職權為移轉管轄。
三、依消費者債務清償條例第 5條、第15條及民事訴訟法第28條
    ，裁定如主文。
中    華    民    國    97    年    9     月    26    日
                  民事庭法  官  顏世傑
右為正本係照原本作成
如對本裁定抗告應於送達後10日內向本院提出抗告狀，並繳納新
台幣1000元之裁判費。
中    華    民    國    97    年    9     月    26    日
                        書記官  劉玥秀


司法院資訊處製作；財團法人民間司法改革基金會備份。
